最高法院刑事判決　　　　　　九十四年度台上字第三四六三號
　　上　訴　人　甲○○
　　　　　　　　　　　　20號.
　　　　　　　　丙○○
　　　　　　　　　　　　320.
　　共　　　同
　　選任辯護人　陳慶鴻律師
　　上　訴　人　乙○○
　　選任辯護人　林永發律師
　　　　　　　　郝鳳岐律師
上列上訴人等因違反水土保持法案件，不服台灣高等法院台南分
院中華民國九十一年六月二十五日第二審更審判決（九十一年度
重上更(一)字第二二０號，起訴案號：台灣台南地方法院檢察署八
十八年度偵字第一０五五三號），提起上訴，本院判決如下：
    主  文
上訴駁回。
    理  由
按刑事訴訟法第三百七十七條規定，上訴於第三審法院，非以判
決違背法令為理由，不得為之。是提起第三審上訴，應以原判決
違背法令為理由，係屬法定要件。如果上訴理由狀並未依據卷內
訴訟資料，具體指摘原判決不適用何種法則或如何適用不當，或
所指摘原判決違法情事，顯與法律規定得為第三審上訴理由之違
法情形，不相適合時，均應認其上訴為違背法律上之程式，予以
駁回。本件原判決認定上訴人甲○○、乙○○與丙○○共同基於
犯意之聯絡，以甲○○經營之「慶昇企業行」名義，向台南縣政
府申請楊景冬所有坐落台南縣東山鄉○○○段第二五五之六一地
號、面積約一點九九公頃山坡地（山坡地保育區）之土石採取權
，經台南縣政府於民國八十五年九月間核發土石採取許可證。上
訴人等明知採取土石應依核定之土石採取計畫書及相關法令，實
施水土保持之處理與維護，於開挖整地前，先完成必要之滯洪、
沉砂等水土保持處理與維護之設施，以避免開採時及開採後水土
流失。且土石採取場之人工邊坡高度超過五公尺者，以階段式設
計為原則，每垂距五公尺高度設置寬度不得小於一點五公尺之平
台，平台內側應設置截水道，以利排洪；另開挖整地應依基地原
有自然地形、地貌，以減低開發度之原則進行規劃，其挖取土石
之方式，需由上往下採階梯式開採，並應嚴格控制，於採土邊界
預留一定距離，保留階梯式之邊坡。乃上訴人等為獲得較多土石
及節省成本，自八十七年十一月間起採取土石，未依規定設置滯
洪池及沉砂池等水土保持設施，任意採取土石，破壞應保留作為
水土維護設施之階梯式邊坡，留下八、九十度之陡坡，經雨水沖
蝕，致生水土流失等情，因而撤銷第一審諭知無罪之判決，改判
論處上訴人等共同未依核定計畫實施水土保持之處理與維護，致
生水土流失罪刑，已綜合全部卷證資料，敘明其所憑之證據及認
定之理由；而以上訴人等否認犯罪所持之辯解為不足採，予以指
駁綦詳。所為論敘，俱有卷存之證據資料可資覆按，從形式上觀
察，並無判決違背法令之情形存在。復查原判決以上訴人等開挖
土石，未依土石採取計畫書及水土保持技術規範等相關法令，實
施水土保持之處理與維護，任意採取土石，破壞應保留作為水土
維護設施之階梯式邊坡，留下八、九十度之陡坡，經雨水沖蝕，
致生水土流失，而達於具體危險之程度，已綜合台南縣政府八十
五年九月二十日八十五府農保字第一六四七二二號函、土石採取
計畫書、檢察官勘驗筆錄、原審勘驗筆錄、現場照片、台灣省土
木技師工會鑑定報告、行政院農業委員會水土保持局函送之「台
南縣東山鄉○○○段二五五之六地號水土保持處理與維護情形勘
查報告」，及證人即土木技師郭文宏、行政院農業委員會水土保
持局技士陳重光等人之證言，參互審酌判斷，詳敘上訴人等有罪
心證之理由（見原判決第四面第十二行至第八面第十三行）。上
訴意旨，對於原判決依憑證據所為之事實認定，究竟如何違背法
令，未依據卷內訴訟資料具體指摘，仍執陳詞辯解，泛謂上訴人
等僅開挖便道即遭勒令停工，不足以造成水土流失；且土石流失
本屬自然生態，台灣地區之山脈每逢颱風、暴雨，何處無土石流
失之現象等語，徒就原審採證認事職權之適法行使，及判決內已
明白論斷之事項，憑己見漫事指摘；並擷取片段之證據資料，任
意為不同之評價，砌詞爭辯，不符第三審上訴之法定要件。至上
訴人等採取土石時因違反水土保持法，事後遭台南縣政府勒令停
工，不影響其既已成立之罪責，則證人康坤仁、楊郡及楊景冬等
人所為關於「系爭山坡地早己停工」之語，即無審酌之必要，原
判決未予調查說明，不生違背法令之問題。再，上訴人等就上開
犯行，如何具有犯意聯絡、行為分擔，均為共同正犯，判決內併
已論敘明灼（見原判決第八面第十四行至第九面第五行）。甲○
○、丙○○上訴意旨，否認參與上開犯行，而為單純事實上之爭
執，尤非第三審上訴之合法理由。乙○○另違反水土保持法第三
十二條第一項前段及刑法第三百二十條第二項罪嫌（起訴案號：
台灣台南地方法院檢察署八十九年度偵字第八七二七號），雖經
原審法院九十一年度上訴字第六四四號判決無罪確定，但與本件
之犯罪事實不同，其判決理由亦無拘束原判決之效力，不得摭拾
該判決之部分理由，據以指摘原判決違法。上訴意旨指摘之各節
，均與法律規定得為第三審上訴理由之違法情形，不相適合，其
上訴為違背法律上之程式，應予駁回。
據上論結，應依刑事訴訟法第三百九十五條前段，判決如主文。
中　　華　　民　　國　九十四　年　　六　　月　 三十 　日
                      最高法院刑事第三庭
                          審判長法官  紀　俊　乾
                                法官  黃　正　興
                                法官  劉　介　民
                                法官  陳　東　誥
                                法官  林　秀　夫
      本件正本證明與原本無異
                                      書  記  官
中　　華　　民　　國　九十四　年　　七　　月　　四　　日
                                                      Ｅ
